最高法院刑事判決　　　　　　九十四年度台上字第一九六六號
　　上　訴　人　台灣高等法院台南分院檢察署檢察官
　　被　　　告　甲○○
　　　　　　　　　　　　號
上列上訴人因被告殺人未遂案件，不服台灣高等法院台南分院中
華民國九十一年六月十三日第二審判決（九十一年度上訴字第一
五六號，起訴案號：台灣嘉義地方法院檢察署八十九年度偵字第
五五九九號），提起上訴，本院判決如下：
    主  文
原判決關於甲○○部分撤銷，發回台灣高等法院台南分院。
    理  由
本件原判決認定張喜村係位於嘉義縣鹿草鄉重寮村「聖德宮」之
廟祝，負責看管該廟，其與被告甲○○為同宗親屬，平時張喜村
對被告極為照顧，二人私交甚篤，被告平日甚喜杯中之物，經常
於酒後將其妻之衣物、家中之物品及他人之物品毀損、燒燬，及
與他人發生爭執。嗣被告於民國八十九年八月二十四日下午七時
三十分許，於飲酒後精神耗弱之狀態下，駕駛車牌號碼ＲＷ－九
六三０號自小貨車至聖德宮，將聖德宮內塑膠椅、跪拜用之椅子
等物搬上前開自小貨車，惟為提前至聖德宮關閉廟門之張喜村所
見，張喜村因而制止被告將前開物品搬離，雙方因而發生爭吵，
張喜村竟基於普通傷害之犯意，持瓶子毆打被告，致被告受有左
側全頸部裂傷、左側頸背部裂傷、胸挫傷、左第九肋骨破裂、腹
挫傷、頭及身體多處撕裂傷等傷害，被告因不甘被毆傷，遂自前
開自小貨車內取出自有之鋸子一把，先往張喜村臉部、手部揮砍
三刀後，張喜村見狀欲行逃跑，被告仍於後追趕並不斷在後砍傷
張喜村，造成張喜村受有左側第五掌開放性骨折、左額１８〤１
（深度）公分、左臉至左耳１５〤３公分、左腋下１５〤３公分
、左乳下７〤２公分、左手臂８〤１公分、左下臂４〤１公分、
左腰腹５．５〤４公分、左上臂５〤１公分、肩胛下１５〤２公
分、左前胸７〤２公分等臉部及身體軀幹多處深切割傷等輕傷害
，嗣張喜村跑回其位於嘉義縣鹿草鄉重寮村三鄰中寮二十八號住
處後，其子張乙翔始緊急將張喜村送醫急救等情。因而撤銷第一
審關於論處被告因防護贓物而當場施強暴罪刑部分之判決，改判
論處被告傷害人之身體罪刑，固非無見。
惟查：(一)、有罪判決書所記載之犯罪事實，為論罪科刑適用法律
之基礎，故凡於適用法令有關之重要事項，必須詳加認定、明確
記載，始足為適用法令之依據。原判決理由欄說明被告無殺人犯
意，而變更起訴之殺人未遂法條，論以刑法第二百七十七條第一
項之傷害罪，然原判決事實欄並未明確記載被告究竟係基於傷害
、重傷害或殺人之犯意，持鋸子揮砍張喜村之臉部、胸部、腰腹
部等部位，致事實有欠明瞭，本院無從為其適用法律當否之判斷
，自有未合。(二)、有罪之判決書，應將法院依職權認定與論罪科
刑有關之事項，翔實記載於事實欄，然後於理由內逐一說明其憑
以認定之證據，使事實與理由兩相一致，始稱適法；倘若事實記
載先後兩歧，或理由說明互生齟齬，或事實記載、理由說明及卷
內證據資料，不相符合，均屬判決理由矛盾，其判決當然為違背
法令。原判決理由欄雖說明被告無殺張喜村之動機，而認被告無
殺人犯意，其所為僅成立傷害罪。但原判決第八頁第七、八行又
引用被告於警訊時已自承：是張喜村先持瓶子毆打其，其再持冰
鋸「砍殺」張喜村等語之供述為論罪之依據，且於原判決第九頁
第三行又記載：查被告雖以極具侵害性之鋸子「砍殺」張喜村多
刀等理由，上開所載之「砍殺」乃殺人犯行，與原判決所認定之
傷害罪犯行並不相符，足見其理由說明不盡相符，顯有疏誤。(三)
、依原判決事實欄所載，被告持其所有之鋸子，先往張喜村臉部
、手部揮砍三刀後，張喜村欲逃跑，被告仍於後追趕並不斷在後
砍張喜村，致張喜村之臉部及身體軀幹多處深切割傷，其中左臉
至左耳有十五〤三公分，左額有十八〤一公分之切割傷等情，而
依張喜村之受傷照片，臉部之二處切割傷，其中額頭一處之傷口
已接近左眼，左臉之切割傷傷口既長又深（見第一審卷第二十五
頁），此二處之切割傷既係被告最初對準張喜村揮砍所致，則被
告是否有毀敗張喜村之眼睛視能及毀其容貌之重傷犯意，原審未
詳查釐清，即遽行判決，亦有調查未盡之違誤。以上或為上訴意
旨所指摘，或為本院得依職權調查之事項，應認有發回更審之原
因。
據上論結，應依刑事訴訟法第三百九十七條、第四百零一條，判
決如主文。
中　　華　　民　　國　九十四　年　　四　　月　二十一　日
                      最高法院刑事第十庭
                          審判長法官  陳　正　庸
                                法官  賴　忠　星
                                法官  王　居　財
                                法官  林　開　任
                                法官  林　立　華
      本件正本證明與原本無異
                                      書  記  官
中　　華　　民　　國　九十四　年　　四　　月　二十七　日
                                                      Ｅ
